【裁判字號】    97,繼,881
【裁判日期】    970917
【裁判案由】    拋棄繼承
【裁判全文】
臺灣嘉義地方法院民事裁定  97年度繼字第881號
聲  請  人  甲○○
兼法定代理  己○○
人
聲  請  人  丙○○
            丁○○
            乙○○
前列五人共同送達代收人乙○○
被繼承人    戊○○
上列當事人聲明對被繼承人戊○○拋棄繼承事件，本院裁定如下
：
    主  文
本件拋棄繼承應予駁回。
程序費用新臺幣1,000元由聲請人負擔。
    理  由
一、按遺產繼承人，除配偶外，依下列順序定之：一直系血親卑
    親屬。二父母。三兄弟姊妹。四祖父母。復為民法第11 38
    條所明定。次按民法第1138條所定第一順序之繼承人中有拋
    棄繼承權者，其應繼分歸屬於其他同為繼承之人。第二順序
    至第四順序之繼承人中，有拋棄繼承權者，其應繼分歸屬於
    其他同一順序之繼承人。與配偶同為繼承之同一順序繼承人
    均拋棄繼承權，而無後順序之繼承人時，其應繼分歸屬於配
    偶。配偶拋棄繼承權者，其應繼分歸屬於與其同為繼承之人
    。第一順序之繼承人，其親等近者均拋棄繼承權時，由次親
    等之直系血親卑親屬繼承。先順序繼承人均拋棄其繼承權時
    ，由次順序之繼承人繼承，亦為同法第1176條所明文。故得
    拋棄繼承者，以得為繼承之人為限，自不待言。
二、聲明意旨略以：聲明人甲○○係被繼承人戊○○之子，聲明
    人己○○係被繼承人之父親，聲明人丙○○、丁○○、乙○○則係被繼承人之兄弟姊妹，爰於法定期間內聲明拋棄繼承
    等語。惟查，被繼承人戊○○（男，民國○○年○○月○○日生，
    身分證統一編號：Ｚ000000000號）於97年6月19日死亡，有
    戶籍謄本、繼承系統表等在卷可稽，惟依聲明人所提出之上
    開文件，本件被繼承人第一順位之繼承人甲○○，其法定代
    理人係其生母羅秀英，亦有戶籍謄本在卷足按，則依民法第
    1086條第1項規定，甲○○之法定代理人自應為其母羅秀英
    ，而非聲明人己○○，是甲○○在尚未經其法定代理人拋棄
    繼承前，其仍為本件被繼承人之第一順位繼承人無訛，是其
    由聲明人己○○代為拋棄繼承，於法不合；另聲明人己○○
    、丙○○、丁○○、乙○○分別係被繼承人之父親及兄弟姊
    妹，依前揭民法第1138條之規定，係屬第二、三順位之繼承
    人至明，是在第一順位繼承人即甲○○尚未拋棄繼承前，其
    等尚無繼承權，故其等聲明拋棄繼承，亦有未合，均應予駁
    回。至聲明人主張甲○○之生母羅秀英無正當理由，不願配
    合辦理本件拋棄繼承，亦係甲○○是否聲請改定監護人，再
    由改定後之監護人代為聲明拋棄繼承之問題，是甲○○之監
    護人未改定前，尚難由聲明人己○○代為拋棄繼承，併予敘
    明。
三、依非訟事件法第21條第1項前段、第23條、民事訴訟法第85
    條第1項前段，裁定如主文。
中    華    民    國    97    年    9     月    17    日
                      家事法庭法  官  黃仁勇
以上正本係照原本作成。
如對本裁定抗告，須於裁定送達後10日之不變期間內，向本院提
出抗告狀，並繳納抗告費新臺幣1,000元
                              書記官  孫靜芳
中    華    民    國    97    年    9     月    17    日


司法院資訊處製作；財團法人民間司法改革基金會備份。
